【裁判字號】    99,破,27
【裁判日期】    990831
【裁判案由】    宣告破產
【裁判全文】
臺灣臺中地方法院民事裁定                99年度破字第27號
聲  請  人  甲○○
上列當事人間聲請宣告破產事件，本院裁定如下：
    主  文
聲請駁回。
聲請費用新臺幣伍佰元由聲請人負擔。
    理  由
一、聲請意旨略以：相對人太乙銀樓有限公司業經臺灣省建設廳
    民國83年6 月16日八三建三癸字第332688號函核准解散，並
    經本院86年8 月26日中院敬民儀八六聲八五八字第59451 號
    函核准清算人就任。聲請人即清算人就任後，依公司法規定
    辦理公司債權、債務之清償事宜，嗣發現公司資產不足以清
    償公司之債務，爰依公司法規定聲請破產。並提出上開核准
    函文、太乙銀樓有限公司變更登記事項卡、股東名簿、財產
    清冊明細表、債權人清冊明細表等為證。
二、按債務人不能清償債務者，依本法所規定和解或破產程序，
    清理其債務。債務人停止支付者，推定其為不能清償。破產
    ，對債務人不能清償債務者，宣告之；破產，除另有規定外
    ，得因債權人或債務人之聲請宣告之，破產法第1 條、第57
    條、第58條第1 項分別定有明文。而所謂不能清償債務，以
    債務人現實財產及其信用仍無法清償全部債務屬之（最高法
    院92年度台抗字第89號判決意旨參照）。又破產固係對於債
    務人不能清償債務者宣告之，若債務人確係毫無財產，則破
    產財團即不能構成，或破產財團雖勉可組成，然其破產財團
    之財產尚不足清償財團費用及財團債務時，依破產法第148
    條規定之意旨，應以無宣告破產之實益，而裁定駁回破產宣
    告之聲請（最高法院86年度台抗字第479 號裁定、臺灣高等
    法院85年度抗字第3075號裁定意旨參照）。復按左列各款，
    為財團費用：一、因破產財團之管理變價及分配所生之費用
    。二、因破產債權人共同利益所需審判上之費用。三、破產
    管理人之報酬。破產人及其家屬之必要生活費及喪葬費，視
    為財團費用。左列各款為財團債務：一、破產管理人關於破
    產財團所為行為而生之債務。二、破產管理人為破產財團請
    求履行雙務契約所生之債務，或因破產宣告後應履行雙務契
    約而生之債務。三、為破產財團無因管理所生之債務。四、
    因破產財團不當得利所生之債務。且財團費用及財團債務，
    應先於破產債權，隨時由破產財團清償之。破產法第95 條
    、第96條、第97條亦有明文。
三、經查：相對人積欠債權人賴朝洲之債務金額為新臺幣（下同
    ）277 萬元，有太乙銀樓有限公司財產清冊明細表、債權人
    清冊明細表附卷可稽；並積欠相對人公司董事長甲○○、董
    事賴朝洲、股東賴廖雲嬌、股東賴旭乙、股東廖賴津津出資
    股本分別為250 萬元、75萬元、75萬元、50萬元、50萬元，
    共積欠出資股本500 萬元，亦有太乙銀樓有限公司財產清冊
    明細表、變更登記事項卡附卷可佐。而相對人則已無任何資
    產，此有前揭財產清冊明細表在卷為憑。足見相對人之公司
    負債及股東權益顯已超過資產總額，是聲請人主張相對人目
    前之資產有不能清償債務之情事，尚非無據。惟本院審酌相
    對人既已無任何資產，則破產程序所生之財團費用及財團債
    務，相對人已無支應之可能，倘准予宣告破產，反而需優先
    支付破產財團之管理及分配所生之費用及破產管理人之報酬
    等財團費用，且債權人亦無因相對人宣告破產而有受分配之
    可能，自與首開條文揭示破產制度之本旨不符，爰參酌破產
    法第148 條規定之意旨，既認本件無宣告破產之實益，要無
    宣告破產徒生無謂耗費之必要，即不應准許相對人宣告破產
    。從而，聲請人所為本件破產宣告之聲請，為無理由，應予
    駁回。
三、依破產法第5條、民事訴訟法第95條、第78條裁定如主文。
中    華    民    國    99    年    8     月    31    日
                  民事第一庭  法  官   陳學德
正本係照原本作成。
如對本件裁定抗告，須於本裁定送達後十日內向本院提出抗告狀
。
中    華    民    國    99    年    8     月    31    日
                              書記官   林錦源

司法院資訊處製作；財團法人民間司法改革基金會備份。
